【裁判字號】    98,台上,1504
【裁判日期】    980319
【裁判案由】    傷害致人於死
【裁判全文】
最高法院刑事判決            九十八年度台上字第一五０四號
上  訴  人  甲○○
選任辯護人  吳澄潔律師
上列上訴人因傷害致人於死案件，不服台灣高等法院中華民國九
十五年六月二十八日第二審判決（九十五年度上訴字第四二０號
，起訴案號：台灣屏東地方法院檢察署九十四年度偵字第一０五
八號），提起上訴，本院判決如下：
    主  文
原判決撤銷，發回台灣高等法院高雄分院。
    理  由
本件原判決以上訴人甲○○有其事實欄所載之犯行，因而撤銷第
一審諭知其無罪之判決，改判論上訴人以傷害人之身體因而致人
於死罪，處有期徒刑七年，褫奪公權三年，固非無見。
惟查：(一)、刑法上之加重結果犯，以行為人能預見其結果之發生
為要件，所謂能預見乃指客觀情形而言，與主觀上有無預見之情
形不同，若主觀上有預見，而結果之發生又不違背其本意時，則
屬故意範圍。刑法第二百七十七條第二項之傷害致人於死罪，係
因犯罪致發生一定結果而為加重其刑之規定。原判決論處上訴人
該項罪刑，但事實欄對於上訴人客觀上如何能預見被害人陳順明
死亡之結果，而主觀上未能預見乙端，並未明白認定，遽予論科
，於法尚有未洽。(二)、應於審判期日調查之證據，雖已調查，而
其內容尚未明瞭者，即與未經調查無異，如遽行判決，仍屬應於
審判期日調查之證據未予調查之違背法令。原判決援採證人賴志
明警詢、檢察官第二次偵訊及第一審法院審理時關於上訴人有出
手毆打被害人致其倒地受傷之證詞，資為認定上訴人本件傷害致
人於死犯行之主要論據之一。然依賴志明於第一審法院審理時陳
稱：事發當日，僅有伊一人陪被害人上救護車（見一審卷第一六
二頁），若果非虛，被害人倒地送醫後唯一陪同在側之友人即為
賴志明。參以卷附潮州全民醫院函及該院護理紀錄單記載：上訴
人由救護車送至該院，據朋友代訴係因『不慎跌倒』後不醒人事
」送醫等情，有全民醫院民國九十四年十月七日全民醫字第九四
０二號函說明第一段及後附護理紀錄單第一頁足憑（見一審卷第
二三、四七頁）。則賴志明於被害人送醫後之第一時間，向醫院
主訴被害人受傷之原因為「不慎跌倒」，與其前揭證詞互為齟齬
，究竟何者屬實，攸關上訴人有無本件犯行之判斷，基於公平正
義之維護，自有究明之必要。又賴志明於第一審法院審理中證稱
被害人「臉部」或「額頭」遭上訴人毆打「一拳」後旋即倒地（
見一審卷第一六０頁）。但鑑定人即法醫研究所法醫胡璟則證稱
: 被害人頭部所受傷勢，需毆打「超過一次以上」方可能造成，
且被害人頭頂大面積出血，所受傷害主要來自「頭頂上面」（見
一審卷第一一０頁背面、第一一一頁背面），與賴志明所述之毆
打部位及毆打次數亦不相符；況案發當時，除上訴人及賴志明外
，尚有證人羅崑成（見警卷第二八、二九頁；偵卷第十一頁；一
審卷第七九頁背面至八三頁）、柯月秀（見警卷第四一、四二頁
；相驗卷第二五、二六頁、偵卷第二六頁；一審卷第八三至八五
頁）、洪李麗貞（見警卷第三八至四十頁；相驗卷第十九至二一
頁）、張許麗芬（見警卷第四五至四七頁；相驗卷第二二至二四
頁）及吳基城（見警卷第十八至十九頁）等多人在現場附近，案
發時為白晝，地點復為路旁供公眾飲食之攤位，上揭證人中卻僅
有賴志明一人指證上訴人出手毆打被害人，其故安在？究竟實情
為何？案關重典，亦有詳加根究調查之必要。原審未予深入釐清
究明，遽行判斷，洵有調查職責未盡之可議。(三)、賴志明於第一
審法院證稱：「（上訴人用右手還是左手打？）他轉過來應該是
用右手」（見一審卷第一六二頁）等詞。然上訴人肢體有輕度障
礙，有其中華民國身心障礙手冊及屏東縣潮州鎮公所九十四年十
二月二十二日潮鎮字第０九四００一六八二九號函附上訴人身心
障礙者基本資料足佐（見一審卷第一二０、一四六、一四七頁）
。如若無訛，上訴人肢體障礙之情況為何？究係四肢中之何肢障
礙及其肢體使力之程度為何？是否可能僅揮一拳即足致使被害人
發生死亡之結果？原審亦未予查究，仍嫌調查未盡。以上或為上
訴意旨所指摘，或為本院得依職權調查之事項，應認有撤銷原判
決發回更審之原因。
據上論結，應依刑事訴訟法第三百九十七條、第四百零一條，判
決如主文。
中    華    民    國  九十八  年    三    月   十九   日
                      最高法院刑事第八庭
                          審判長法官  洪  文  章
                                法官  王  居  財
                                法官  郭  毓  洲
                                法官  黃  梅  月
                                法官  邱  同  印
      本件正本證明與原本無異
                                      書  記  官
中    華    民    國  九十八  年    三    月  二十三  日
                                                      v


司法院資訊處製作；財團法人民間司法改革基金會備份。
